【裁判字號】    92,裁,1389
【裁判日期】    921002
【裁判案由】    遺產稅
【裁判全文】
最  高  行  政  法  院  裁  定                  九十二年度裁字第一三八九號
    上  訴  人  甲  ○
                己○○
                乙○○
                戊○○
                陳丙○英
                癸○○
                丙  ○
                庚○○
                辛○○
    兼共同訴訟  丁○○
    代  理  人
    被上  訴人  財政部臺灣省北區國稅局
    代  表  人  壬○○
右當事人間因遺產稅事件，上訴人對於中華民國九十一年六月十九日臺北高等行政法
院九十年度訴字第一五五四號判決，提起上訴，本院裁定如左：
    主  文
上訴駁回。
上訴審訴訟費用由上訴人負擔。
    理  由
壹、按對於高等行政法院判決上訴，非以其違背法令為理由，不得為之，行政訴訟法
    第二百四十二條定有明文。是對於高等行政法院判決上訴，若未具體說明原判決
    違背何項法令、不適用或如何適用不當之具體情事，即非主張原判決違背法令以
    為上訴理由，其上訴不應准許。
貳、本件上訴人於八十八年十二月二日向被上訴人所屬新莊稽徵所申請以被繼承人汪
    火生死亡時對訴外人陳正順之債權新台幣（下同）三○、○○○、○○○元抵繳
    遺產稅，經被上訴人所屬新莊稽徵所初查結果，於八十九年三月十七日以北區國
    稅新莊徵第八九○○○七○○七三號函予以否准。上訴人不服，循序提起本件行
    政訴訟。原判決以：查系爭三千萬元借款之主債務人即借款人陳正順於八十三年
    至八十五年間任職於上訴人丁○○等人所投資之崧順建設股份有限公司及以上訴
    人丁○○為負責人之駿祥開發有限公司，其全年度薪資所得，八十三年度為四十
    八萬元、八十四年度為三十四萬元、八十五年度為四十五萬五千元，其配偶林麗
    鳳八十三年度薪資所得為十五萬零六百九十八元、八十四年度為二十三萬三千九
    百零七元、八十五年度為九萬三千元，有陳正順及其配偶林麗鳳八十三年至八十
    五年綜合所得稅結算申報書影本各一份在卷足憑，是陳正順為經濟上之弱者，甚
    為灼然，其卻貸借遠逾其能力所能負擔之龐大金額，本不符常情；參以系爭三千
    萬元於貸出後應繳付之利息至八十四年底止即高達三百八十九萬八千五百元，自
    非年度薪資所得未及五十萬元之陳正順所能負擔，是其竟貸借鉅額款項，有違一
    般事理及經驗法則。且陳正順既受僱於人，資力復欠佳，衡情顯少銀行、農會等
    金錢業者願出借高額款項，其雇用人之父即汪火生竟甘冒高額連帶債務風險，反
    提供不動產與資力甚低之受僱人陳正順貸借鉅額款項，所為與常理大相逕庭；加
    以系爭三千萬元貸出後之資金前後有高達一千四百七十六萬八千九百八十三元提
    領轉入上訴人丁○○帳戶，有共計一千四百零一萬三千八百元轉入上訴人丁○○
    等人所投資之崧順建設股份有限公司帳戶，二者合計即已高達二千八百七十八萬
    二千七百八十三元，其餘則另有共二百二十九萬七千元轉入達統重機械企業有限
    公司帳戶，另共一百八十萬元轉入洪德利帳戶，僅八十三年三月九日所提領之一
    百八十二萬元（其中一百零二萬三千元轉入崧順建設股份有限公司支存帳戶）中
    領取現金七十九萬七千元，有台北縣林口鄉農會轉帳支出傳票、轉帳收入傳票、
    取款憑條、支票付款取款憑條、支票存款存款憑條、陳正順帳戶明細等影本可資
    參照，以系爭三千萬元於貸出後有高達九成以上之金額係回流至上訴人或其等所
    投資經營之崧順建設股份有限公司，足見陳正順僅係名義上之借款人，是上訴人
    之父之連帶保證債務是否成立即不無疑問；況系爭三千萬元於貸出後應繳付之利
    息至八十四年底止之三百八十九萬八千五百元，大部分皆係由上訴人丁○○配偶
    汪王秀真之台北縣林口鄉農會活儲000000000000─○○○帳戶轉帳
    至陳正順台北縣林口鄉農會活期存款000000000000─○○○帳戶內
    ，再由台北縣林口鄉農會自陳正順該帳戶扣繳利息支出，少部分繳納利息支出之
    資金來源則係由上訴人丁○○為負責人之駿祥開發有限公司帳戶轉入陳正順帳戶
    ，有台北縣林口鄉農會帳戶交易明細表等影本可佐，益證陳正順僅係名義借款人
    甚明，是上訴人之被繼承人即其父汪火生之三千萬元連帶保證債務顯為虛假，應
    可確定。上訴人空言主張其父汪火生死亡時即負有系爭債務，卻始終未提出任何
    合理正當理由及證據以實其說，自難謂其已盡舉證責任，所稱殊難採信。再退步
    言，縱上訴人嗣後變賣所繼承之遺產一節為真，因所清償之債務並不存在，自不
    得資為汪火生死亡時應列入未償債務而自遺產予以扣除之有利證明。從而被上訴
    人以系爭三千萬元借款，陳正順僅係名義借款人，實際借款使用者為上訴人等繼
    承人，系爭擔保債權即不應列入課徵標的物，自不得為抵繳標的物，訴願決定予
    以維持，並無不合，乃判決駁回上訴人在原審之訴。而本件上訴意旨以被繼承人
    汪火生生前於八十三年一月十四日提供擔保物而為義務人兼債務人，並共同簽發
    擔保放款借據向臺北縣林口鄉農會貸得三仟萬元予訴外人陳正順，惟因陳正順無
    力清償，臺北縣林口鄉農會始向上訴人之被繼承人汪火生催償，是本件汪火生雖
    名為連帶保證人實乃連帶債務人，並主張及舉證汪火生之遺產變賣予訴外人陳明
    哲代償陳正順對林口鄉農會之三仟萬元之債務及利息，其當然依法取得對陳正順
    之債權，故當然得以之抵繳稅款。至被上訴人以陳正順向臺北縣林口鄉農會貸款
    三仟萬元分別陸續匯入丁○○、乙○○、達統重機械企業有限公司、汪火生、崧
    順建設股份有限公司、洪德利及張福元等七人帳戶，即以推測之方式認陳正順僅
    係一名義借款人，實際借款資金使用者為上訴人繼承人全體，顯屬過度推論。退
    萬步言，縱如被上訴人之主張，本件實質借款人為汪火生或繼承人全體，因該筆
    借款係發生於被繼承人死亡之前，並於死亡後變賣其遺產清償，則遺產總額已減
    少三四、三四三、六二九元之事實不容質疑，則被上訴人至少亦應將該筆借款自
    遺產總額中扣除，始屬公平等情。為此請求廢棄原判決，並撤銷原處分等語。惟
    其並未具體說明原判決違背何項法令、不適用或如何適用不當之具體情事，即非
    主張原判決違背法令以為上訴理由，依首開規定及說明，其上訴為不合法，應予
    駁回。
參、依行政訴訟法第二百四十九條第一項前段、第一百零四條、民事訴訟法第九十五
    條、第七十八條、第八十五條第一項前段，裁定如主文。
中    華    民    國    九十二      年      十        月      二        日
                    最 高 行 政 法 院  第 三 庭
                                審 判 長 法  官      葉  振  權
                                         法  官      林  家  惠
                                         法  官      吳  錦  龍
                                         法  官      劉  鑫  楨
                                         法  官      吳  明  鴻
右  正  本  證  明  與  原  本  無  異
                                         法院書記官  陳  盛  信
中    華    民    國    九十二      年      十        月      二        日


司法院資訊處製作；財團法人民間司法改革基金會備份。
